【裁判字號】    97,訴,357
【裁判日期】    970829
【裁判案由】    遷讓房屋等
【裁判全文】
臺灣桃園地方法院民事判決               97年度訴字第357號
原      告  惠德建築有限公司
法定代理人  甲○○
訴訟代理人  周燦雄律師
被      告  葉雲全即杜翁美容材料行
            乙○○
                        0號
上列當事人間請求遷讓房屋等事件，於民國97年8月7日辯論終結
，本院判決如下：
    主  文
被告葉雲全即杜翁美容材料行應將門牌號碼桃園縣平鎮市○○○
街十一號一樓房屋遷讓返還原告。
被告應連帶給付原告新台幣壹拾參萬陸仟元及自民國九十七年二
月一日起至將本判決第一項之房屋返還之日止，按月給付原告新
台幣參萬捌仟元。
訴訟費用由被告連帶負擔。
    事實及理由
一、原告起訴主張：被告葉雲全即杜翁美容材料行於民國96年1
    月30日邀同被告乙○○為連帶保證人，向原告承租桃園縣平
    鎮市○○○街11號1 樓之房屋（下稱系爭房屋），約定租期
    為1 年，自96年2 月1 日起至97年1 月31日止，租約為每月
    新台幣（下同）1 萬9 千元，應於每月5 日以前繳納，押租
    保證金為五萬4 千元（下稱系爭租約），系爭租約第13條並
    約定，乙方（即承租人）如有違背租約，丙方（即連帶保證
    人）應負擔連帶損害賠償責任，系爭租約第6 條亦約定，乙
    方於租期屆滿時，應即日將租屋按照原狀遷空交還甲方（即
    出租人），如不即時遷讓交還房屋時，甲方每月得向乙方請
    求賠償按照租金5 倍計算之違約金至遷讓完畢之日止，被告
    葉雲全自96年4 月份起即未支付租金，迄至租期屆滿之日止
    共積欠19萬元；則原告依約扣除押租金後，被告葉雲全尚應
    給付原告13萬6 千元。另自租期屆滿迄原告提起本件訴訟止
    ，被告葉雲全仍拒不遷讓系爭房屋予原告，應依系爭租約第
    6 條計付違約金；為體恤被告，原告乃從寬以租金之2 倍計
    算。又被告乙○○係系爭租約連帶保證人，自應就上開債務
    與被告葉雲全負連帶責任。至被告抗辯系爭房屋嚴重漏水，
    應非由原告負擔修繕義務，蓋該漏水處屬公共設施部分，應
    由大廈管理委員會負責修繕，且事實上亦已經大廈管理委員
    會修繕完畢；又被告從未定期催告原告修繕，故被告自無從
    依民法第43 0條請求原告償還修繕費用。另被告主張之損害
    賠償，亦未見被告說明其請求依據與舉證。爰依租賃契約與
    連帶保證法律關係提起本件訴訟，並聲明：如主文所示。
二、被告葉雲全則以：曾使用系爭房屋並繳納租金予原告；系爭
    房屋業已清空，惟因聯絡不到原告，故未點交返還原告。並
    聲明：原告之訴駁回。
三、被告乙○○則以：被告葉雲全承租系爭房屋經營精油SPA 會
    館，詎系爭房屋走廊處自96年2 月起即嚴重漏水（大樓化糞
    池管路滲出惡臭之污水），至同年3 月間漏水問題尚擴延到
    系爭房屋內部，致裝潢腐爛與店內臭氣沖天而影響營運；經
    多次向原告反應，原告均要求被告葉雲全自行向系爭房屋之
    公寓大廈管理委員會反應，該管理委員會於96年4 月方將上
    開漏水情形修繕完畢。惟系爭房屋漏水問題應由建商即原告
    負責，而非該管理委員會；且被告向原告就營業損失索賠未
    果，並面臨客戶要求退費，方無力遷讓系爭房屋返還原告。
    並聲明：原告之訴駁回。
四、經查，原告主張兩造就系爭房屋成立租約，租期自96年2 月
    1 日至97年1 月31日，租金每月1 萬9 千元，應於每月5日
    前繳納，押租金則為5 萬4 千元。另約定承租人即被告葉雲
    全如違背系爭租約，被告乙○○應負連帶賠償責任；被告葉
    雲全於租期屆滿時，應即日將系爭房屋按原狀遷空交還出租
    人即原告，若不及時遷讓，原告每月得向被告葉雲全請求按
    租金5 倍之違約金，至遷讓完了之日止，業據提出租約1 紙
    為證，核屬相符，復為被告所不爭執，應堪信為真實。
五、本院判斷：
(1)、原告主張被告葉雲全於96年1 月30日邀同被告乙○○為連帶
    保證人，向原告承租系爭房屋，並就系爭租約之內容為前述
    約定乙節，業據兩造所不爭執，核與原告所提出系爭租約所
    載內容相符，堪信為真實。至原告主張被告葉雲全自96年4
    月份起即未支付租金，迄至租期屆滿之日止共積欠19萬元，
    則原告依約扣除押租金後，被告葉雲全尚應給付原告13萬6
    千元，及按月以租金之2 倍計算之違約金等情，雖為被告以
    前揭事實及理由二、三所為之陳述置辯。然按「租賃關係存
    續中，租賃物如有修繕之必要，應由出租人負擔者，承租人
    得定相當期限，催告出租人修繕，如出租人於其期限內不為
    修繕者，承租人得終止契約或自行修繕而請求出租人償還其
    費用或於租金中扣除之。」民法第430 條定有明文。「共用
    部分、約定共用部分之修繕、管理、維護，由管理負責人或
    管理委員會為之。」公寓大廈管理條例第10條第1 項前段亦
    有明文。被告抗辯系爭房屋因大樓化糞池管路滲出惡臭之污
    水與漏水問題擴延到系爭房屋內部，致裝潢腐爛與店內臭氣
    沖天而影響營運等語。因在租賃關係存續中，承租之房屋若
    有修繕之必要，依法應由承租人定相當期限催告出租人修繕
    ，如出租人不為修繕，承租人始可自行修繕，就所支出之費
    用，於租金內扣抵之。本件被告葉雲全既不能舉證證明有定
    期通知被上訴人修繕，及被上訴人不為修繕等情事，則其前
    述抗辯即屬殊無可採。
(2)、經查，依據兩造間之系爭租約第4 條約定「租金應於每月初
    五以前繳納，每次應繳1 個月份，乙方不得藉詞拖延。」以
    及第5 條約定「乙方應於訂約時，交於甲方5 萬4 千元作為
    押租保證金，乙方如不繼續承租，甲方應於乙方遷空、交還
    房屋後無息退還押租保證金。」、系爭租約第13條約定「乙
    方如有違背租約，丙方應負擔連帶損害賠償責任，系爭租約
    第6 條亦約定，乙方於租期屆滿時，應即日將租屋按照原狀
    遷空交還甲方，如不即時遷讓交還房屋時，甲方每月得向乙
    方請求賠償按照租金5 倍計算之違約金至遷讓完畢之日止。
    」本件被告葉雲全自96年4 月份起即未支付租金，此為兩造
    所不爭執，迄至租期屆滿之日（97年1 月31日）止共計積欠
    19萬元；則原告依約扣除押租金後，被告葉雲全尚應給付原
    告13萬6 千元。另自租期屆滿迄原告提起本件訴訟止，被告
    葉雲全仍未遷讓系爭房屋予原告，則原告請求被告葉雲全應
    依系爭租約第6 條計付違約金，亦屬有據，本件依據系爭租
    約約定之違約金雖原告得請求依據租金5 倍計算之違約金，
    惟原告表明僅請求以租金之2 倍（即38,000元）計算，本院
    認審酌被告之違約狀態以及原告所受之損害，認並無過當，
    應予准許。又被告乙○○係系爭租約連帶保證人，自應就上
    開債務與被告葉雲全負連帶責任。從而，本件原告請求被告
    葉雲全應將系爭房屋遷讓返還原告，被告應連帶給付原告13
    6,000 元及自97年2 月1 起至將系爭房屋返還之日止，按月
    給付原告38,000元，均屬有據，應予准許。
據上論結，本件原告之訴為有理由，依民事訴訟法第78條、第39
0 條，判決如主文。
中    華    民    國    97    年    8     月    29    日
                  民事第三庭    法  官  陳清怡
以上正本係照原本作成。
如對本判決上訴，須於判決送達後20日內向本院提出上訴狀。
中    華    民    國    97    年    9     月    1     日
                                書記官  劉璟佳


司法院資訊處製作；財團法人民間司法改革基金會備份。
